臺灣臺北地方法院民事判決
110年度訴字第2504號
原      告  李先弘  
訴訟代理人  張立業律師
            段誠綱律師
被      告  謝莉莉即臺北市私立建功文理短期補習班

被      告  劉耀祖  

共      同
訴訟代理人  連星堯律師
            吳展旭律師
上列當事人間損害賠償事件，本院於民國110年11月3日言詞辯論
終結，判決如下：
    主  文
原告之訴駁回
訴訟費用由原告負擔。
    事實及理由
壹、程序部分： 
    按不變更訴訟標的，而補充或更正事實上或法律上之陳述者
    ，非為訴之變更或追加，民事訴訟法第256條定有明文。又
    按公司與其負責人之人格個別獨立，獨資商號與其負責人則
    為同一權利主體（最高法院95年度台上字第1409號判決意旨
    參照）。查原告起訴時原以「臺北市私立建功文理短期補習
    班、劉耀祖」為被告提起本件訴訟，並聲明請求：「㈠被告
    臺北市私立建功文理短期補習班及被告劉耀祖應連帶給付原
    告新臺幣（下同）100萬0,680元，及自起訴狀繕本送達翌日
    起至清償日止，按年息5%計算之利息。㈡願供擔保請准宣告
    假執行。」（見本院卷第9頁）；嗣於民國110年5月12日具
    狀陳報臺北市私立建功文理短期補習班為獨資商號，應以法
    定代理人為被告，爰變更以「謝莉莉即臺北市私立建功文理
    短期補習班」為被告，並將上開第1項聲明變更為「被告謝
    莉莉即臺北市私立建功文理短期補習班及被告劉耀祖應連帶
    給付原告100萬0,680元，及自訴之變更狀繕本送達之翌日起
    至清償日止，按年息5%計算之利息。」（見本院卷㈠第349至
    350頁）。經核原告前後所列之被告謝莉莉即臺北市私立建
    功文理短期補習班實際上均為同一主體，僅因其組織型態為
    謝莉莉獨資設立而更正以獨資商號方式記載，不生變更或追
    加當事人之問題；至原告就上開聲明第1項所為變更，並未
    變更訴訟標的，而僅更正其聲明使之完足、明確，依前開規
    定，非為訴之變更或追加。
貳、實體部分：
一、原告主張：被告劉耀祖（下逕稱其名）受雇於被告謝莉莉即
    臺北市私立建功文理短期補習班（獨資商號，分別以謝莉莉
    、建功補習班稱之，與劉耀祖合稱為被告）獨資經營之建功
    補習班，伊則受雇於臺北市私立北一文理短期補習班（下稱
    北一補習班）。建功補習班與北一補習班工作人員於109年8
    月11日在臺北市立南港高級工業職業學校（下稱南港高工）
    門口對面公車站牌附近，為補習班招生事務發生口角衝突，
    劉耀祖及同行建功補習班工作人員將伊圍住，劉耀祖並趁機
    以雙手抓住伊之雙臂，致使伊上肢受有多處瘀傷，侵害伊之
    身體權、行動自由，因而支出賠償醫藥費及診斷書費用680
    元，並受有非財產上之損害100萬元。謝莉莉雇用劉耀祖，
    放任劉耀祖於執行業務時傷害伊，未盡指揮監督義務，應與
    劉耀祖同負連帶責任。為此，爰依民法第184條第1項前段、
    第188條第1項、第193條第1項、第195條第1項之規定，請求
    被告連帶賠償精神慰撫金及賠償醫藥費及診斷書費用共計10
    0萬0,680元（計算式：100萬元＋680元＝100萬0,680元）。並
    聲明：㈠被告應連帶給付原告100萬0,680元，及自訴之變更
    狀繕本送達之翌日起至清償日止，按年息5%計算之利息。㈡
    願供擔保請准宣告假執行。
二、被告則以：109年8月11日，乃係北一補習班工作人員先於南
    港高工大門口對面公車站牌處群聚，大聲叫囂、怒罵，雙方
    爆發衝突時，原告除動作粗暴，情緒激動外，並對建功補習
    班工作人員破口大罵「衝三小、你過來、你過來」等語，甚
    至出手將伊補習班女員工當場推倒，致其摔倒於柏油馬路上
    ，造成右腳扭傷、雙手及膝蓋挫傷，該傷害案件業經臺灣士
    林地方檢察署檢察官以109偵字第16102號案件提起公訴，並
    經臺灣士林地方法院（下稱士林地院)以110年審訴字第390
    號案件審理中。而劉耀祖趕赴現場時，為緩和原告情緒，係
    以手輕拍其手臂或將手放置於其肩膀上，避免原告作出更不
    理智行為，繼續擴大衝突，並無原告指稱施行強暴妨害他人
    行動自由或傷害等侵權行為，且其力道並未造成原告身體受
    傷或妨害其自由，原告所提之驗傷診斷書及醫療收據，均與
    伊等無涉，原告請求伊等負連帶賠償責任，顯無理由等語，
    資為抗辯。並聲明：㈠原告之訴駁回。㈡如受不利判決，願供
    擔保請准宣告免為假執行。
三、本院之判斷：
  ㈠按因故意或過失，不法侵害他人之權利者，負損害賠償責任
    ，民法第184條第1項前段固有明文。惟侵權行為之成立，須
    行為人因故意過失不法侵害他人權利，亦即行為人須具備歸
    責性、違法性，並不法行為與損害間有因果關係，始能成立
    ，且主張侵權行為損害賠償請求權之人，對於侵權行為之成
    立要件應負舉證責任（最高法院100年度臺上字第1903號判
    決意旨參照）。原告主張劉耀祖及同行建功補習班工作人員
    將伊圍住，並以雙手抓住伊之雙臂，致使伊上肢受有多處瘀
    傷，侵害伊之健康權、行動自由，固據其提出臺北市立聯合
    醫院（仁愛院區）驗傷診斷證明書、門急診費用收據、案發
    現場影片等件為證，然經本院偕同兩造當庭勘驗「1葉新楷
    （視角A）」影像檔，勘驗結果如下：0分3秒原告、劉耀祖
    自他方跑至爭執現場，並各自進入爭執人群內。直至0分19
    秒2人始同框出現，直至0分37秒劉耀祖始有伸手拍打原告之
    動作。直至1分3秒前，原告、劉耀祖兩人並無肢體接觸，後
    劉耀祖伸手拍原告肩膀，隨即放下。1分5秒男聲「幹你娘，
    幾歲(台語)」，原告喊出「工三小啦 」等語並往前開發出
    三字經聲音處移動，於1分13秒劉耀祖即走至原告身後，並
    以雙手環抱原告，原告仍一直向前走去，直至1分21秒劉耀
    祖則將原告與衝突現場隔開，期間並有輕拍原告肩膀行為，
    直至1分46秒劉耀祖始將雙手移開；於畫面1分48秒劉耀祖再
    以手放置於原告身上安撫情緒，至1分50秒後原告則隨人潮
    自畫面右方離去等節，有本院勘驗筆錄及附件在卷可憑（見
    本院卷第157頁、第161至169頁）。依據上開影像檔內容及
    勘驗結果，並參照士林地院110年度自字第7號傷害案件110
    年4月14日準備程序筆錄所載錄影畫面之勘驗內容（見本院
    卷第133至146頁），可知劉耀祖於案發當日兩方補習班人員
    爆發口頭與肢體衝突後係跟隨原告身邊做口頭規勸，及以觸
    碰原告身體之方式作為安撫，最後幾秒雖見劉耀祖有用雙手
    環抱原告，但原告卻仍持續地將劉耀祖拖著往前走，其間劉
    耀祖對原告並無何粗暴、攻擊或侵害性之言詞舉動，顯見劉
    耀祖純粹係為避免雙方人員彼此間之暴力衝突擴大或損傷加
    劇而無故意傷害或限制原告自由之意圖。況於劉耀祖尾隨並
    伸手碰觸原告後，原告仍可出言「工三小啦」等語，甚在劉
    耀祖以雙手環抱原告之際持續往前行走移動，並未見「劉耀
    祖及同行建功補習班工作人員有圍住原告，劉耀祖並以雙手
    抓住原告雙臂，致原告上肢受有多處瘀傷」等情，自難認劉
    耀祖有何侵害原告行動自由之舉。此外，原告復未舉證證明
    其驗傷單所載之傷勢係劉耀祖於是日以何等不法之侵權行為
    所致，自難逕以原告之驗傷診斷證明書或醫療收據即為有利
    於原告之認定，原告此部分主張自不足採。是以，原告請求
    劉耀祖負侵權行為損害賠償責任，難認有理。
  ㈡按受僱人因執行職務，不法侵害他人之權利者，由僱用人與
    行為人連帶負損害賠償責任，民法第188條第1項前段定有明
    文。是僱用人之連帶侵權責任，以受僱人構成侵權行為為要
    件。查謝莉莉之受僱人劉耀祖並無原告主張之侵權行為，已
    如前述，則原告請求謝莉莉應負僱用人之連帶侵權責任，亦
    無理由。
四、綜上，原告爰依民法第184條第1項前段、第188條第1項、第
    193條第1項、第195條第1項之侵權行為損害賠償關係，訴請
    被告連帶賠償損100萬0,680元，及自訴之變更狀繕本送達之
    翌日起至清償日止，按年息5%計算之利息，為無理由，應予
    駁回。
五、本件事證已臻明確，兩造其餘攻擊防禦方法及證據，核與判
    決之結果不生影響，爰不一一論列，併此敘明。
六、訴訟費用負擔之依據：民事訴訟法第78條。
中　　華　　民　　國　　110 　年　　12　　月　　7 　　日
                  民事第八庭    法　官　王秀慧
以上正本係照原本作成。
如對本判決上訴，須於判決送達後20日內向本院提出上訴狀。如
委任律師提起上訴者，應一併繳納上訴審裁判費。
中　　華　　民　　國　　110 　年　　12　　月　　7 　　日
                                書記官  何明芝